臺灣嘉義地方法院刑事判決　　　　　　100年度交簡上字第5號
上　訴　人
即　被　告　陳偉仁
上列上訴人因業務過失傷害案件，不服本院嘉義簡易庭99年度嘉
交簡字第480號中華民國99年11月23日第一審判決（聲請簡易判
決處刑案號：臺灣嘉義地方法院檢察署99年度偵字第2532號），
提起上訴，本院合議庭依通常程序自為第一審判決如下：
    主  文
原判決撤銷。
本件公訴不受理。
    理  由
一、本件聲請簡易判決處刑意旨略以：被告陳偉仁係英正貨運有
    限公司之司機，為從事駕駛業務之人。於民國98年12月2日
    凌晨零時6分許，駕駛車牌號碼838─XW號營業用半聯結車，
    沿國道一號公路，由南向北方向行駛，途經該公路北向252
    公里450公尺處時，理應注意貨車行駛高速公路及快速公路
    ，裝載之貨物，應嚴密覆蓋、捆紮牢固。裝載砂石等粒狀物
    品，除應嚴密覆蓋外，並不得超出車廂高度。且依當時天候
    、路況良好，並無不能注意之情形，竟疏未注意將載運之貨
    物捆紮牢固，掉落於高速公路之內側、中線以及外側車道，
    嚴重妨礙車輛通行，適有林嵩岳駕駛車牌號碼026─AL號營
    業用大貨車同向由後方駛來，閃避不及，而撞及前開掉落於
    車道上之貨物，致林嵩岳受有脊髓損傷併椎骨折脫位及雙下
    肢癱瘓、雙側肋骨骨折併肺挫傷及雙側氣血胸、右大腿開放
    性穿刺傷、多處挫傷之傷害，因認被告陳偉仁涉有刑法第28
    4條第2項後段之業務過失致重傷害罪嫌云云。
二、按告訴乃論之罪，告訴人於第一審辯論終結前得撤回其告訴
    ；告訴經撤回者，應諭知不受理之判決，刑事訴訟法第238
    條第1項、第303條第3款分別定有明文。依刑事訴訟法第238
    條第1項之立法意旨，係重在限制告訴乃論之罪撤回告訴之
    時期，亦即撤回告訴，必須於第一審『辯論終結』前，始得
    為之，逾此時期，即不得為之，以免肇致告訴人操縱訴訟程
    序及輕視裁判之流弊，故應認此限制並非重在第一審終結程
    序是否經「言詞辯論」，而係重在告訴人之撤回告訴，應在
    第一審法院裁判前，故不經言詞辯論之判決，告訴人應於第
    一審判決前，撤回其告訴，惟法院所為之判決，須對外表示
    ，始發生羈束力，如僅制作判決書，並未依法定之宣告或送
    達程序，對外表示，則實際不過為一種裁判文稿，並無羈束
    力可言，最高法院20年非字第119號著有判例可資參照，而
    以刑事簡易判決處刑之案件，不經通常審判程序，法院應立
    即處分，刑事訴訟法第449條第1項、第453條定有明文，則
    簡易程序之判決，因其不經言詞辯論而不予宣示，在未依法
    定送達程序對外表示前，不過為一種裁判文稿，法院仍得變
    更之，自不宜限制過嚴，不許告訴人於判決依法定送達程序
    對外表示前，撤回其告訴，以保障告訴人之撤回告訴權。
三、本件被告陳偉仁被訴業務過失傷害案件，聲請簡易判決處刑
    書認係觸犯刑法第284條第2項後段之業務過失致重傷害罪，
    該罪依同法第287條前段之規定，須告訴乃論。經查，被告
    與告訴人林嵩岳，業於99年11月29日達成和解，並於99年11
    月30日向法院陳明撤回本件告訴之意，該書狀於99年11月30
    日送達本院，有撤回告訴狀、和解書各1紙及本院之收狀章
    可稽。原審法院雖於同年11月23日即製作判決書，然於同年
    12月2日始送達判決書，有送達證書在卷可稽，揆諸前揭說
    明，本件在原審判決前已生撤回告訴之效力，即應諭知不受
    理之判決。原審未及審酌，爰引聲請簡易判決處刑書，以被
    告犯刑法第284條第2項後段之業務過失致重傷害罪，遽為論
    罪科刑之諭知，尚有未洽，自應由本院依刑事訴訟法第455
    條之1第3項之規定，準用同法第369條第1項前段之規定，將
    原判決予以撤銷，改諭知不受理之判決，並不經言詞辯論為
    之。
四、末按檢察官聲請以簡易判決處刑之案件，經法院認為有第45
    1條之1第4項但書之情形者，應適用通常訴訟程序審判之，
    刑事訴訟法第452條定有明文；而同法第455條之1第3項規定
    ，對於簡易判決之上訴，準用同法第3編第1章及第2章除第3
    61條外之規定。是管轄第二審之地方法院合議庭受理簡易判
    決上訴案件，應依通常程序審理，其認案件有刑事訴訟法第
    452條所定第一審應適用通常程序審判而不得適用簡易程序
    審判之情形者，應撤銷原簡易判決，逕依通常程序為第一審
    判決。查本件經本院審理後，認應為不受理判決之諭知，而
    有刑事訴訟法第451條之1第4項但書第3款之情形，故依前揭
    規定，應由本院合議庭逕依通常程序審理後，自為第一審判
    決，當事人如不服本判決，仍得於法定上訴期間內，向管轄
    之第二審法院提起上訴，附此敘明。
據上論斷，應依刑事訴訟法第455條之1第1項、第3項、第452條
、第369條第1項前段、第364條、第303條第3款、第307條，判決
如主文。
中    華    民    國   100    年    1     月    26    日
                  刑事第二庭  審判長法  官  沈福財
                                    法  官  卓春慧
                                    法  官  黃明展
以上正本證明與原本無異。
如不服本判決應於收受判決後10日內向本院提出上訴書狀，並應
敘述具體理由；其未敘述上訴理由者，應於上訴期間屆滿後20日
內向本院補提理由書（均須按他造當事人之人數附繕本）「切勿
逕送上級法院」。告訴人或被害人如對於本判決不服者，應具備
理由請求檢察官上訴，其上訴期間之計算係以檢察官收受判決正
本之日期為準。
中    華    民    國   100    年    1     月    26    日
                                    書記官  張宇安